【裁判字號】    92,訴,668
【裁判日期】    920430
【裁判案由】    偽造文書
【裁判全文】
臺灣板橋地方法院刑事判決                          九十二年度訴字第六六八號
    公  訴  人  臺灣板橋地方法院檢察署檢察官
    被      告  甲○○
右列被告因偽造文書案件，經檢察官提起公訴（九十二年度偵字第八００號），本院
判決如左：
    主  文
甲○○連續行使偽造私文書，足以生損害於公眾及他人，累犯，處有期徒刑伍月，如
易科罰金，以參佰元折算壹日。
雲林縣警察局九十雲警交字第ＫＡＢ二一三二八六號及雲林縣警察局九一雲警交字第
ＫＡＣ三二０八八七號舉發違反道路交通事件通知單之通知聯、移送聯、迴覆聯、存
查聯上偽造「乙○○」署押共捌枚；扣案之變造乙○○汽車駕駛執照影本上「甲○○
」照片影本壹張均沒收。
    事  實
一、甲○○前於民國八十一年間，因犯肅清煙毒條例案件，經臺灣高等法院於八十一
    年七月八日以八十一年度上訴字第二四七一號判決分別判處有期徒刑三年五月（
    吸食毒品部分）、有期徒刑十二年（販賣毒品部分），應執行有期徒刑十四年確
    定，經執行並假釋後，因撤銷假釋，應執行七年六月二十七日，於九十一年十一
    月二十八日入監執行，現仍執行中（此部分未構成累犯）；另於九十年間，因犯
    業務過失傷害罪，經臺灣雲林地方法院於九十一年一月二十一日以九十一年度六
    交簡字第十五號判決判處有期徒刑四月，如易科罰金以三百元折算一日，嗣於九
    十一年五月二十二日繳交罰金執行完畢，猶不知悔改。其於九十年八月間，在高
    雄市三民區市○○路某處，拾獲乙○○脫離本人所持有之汽車駕駛執照一張，竟
    意圖為自己不法之所有，將之侵占入己（被告於九十年八月拾獲乙○○之汽車駕
    駛執照，至九十一年十一月二十七日為警查獲，已超過刑法第八十條一項第五款
    所規定之一年追訴權時效，檢察官於起訴書敘明，不另為不起訴之處分）。嗣於
    九十一年十月間某日，在雲林縣某處，將自身之照片一枚換貼於前揭乙○○之汽
    車駕駛執照之上，加以變造，經影印後，再將該汽車駕駛執照丟棄，足以生損害
    於交通監理主管機關對於駕駛人身分管理之正確性及乙○○本人。嗣甲○○駕駛
    車號Ｎ五－八三三六號自用小客車，先於九十一年十一月四日晚上十時四十八分
    許，行經雲林縣一五六號縣道三和路段，嗣於同年十一月十九日凌晨零時二十分
    許，行經雲林縣台一線省道莿桐路段，均因超速為警員攔下舉發，甲○○為免被
    開告發單處罰，並惟恐其因案遭通緝之身分為警查覺，避免上開撤銷假釋後剩餘
    刑期之執行，竟基於行使變造特種文書及行使偽造私文書之概括犯意，持前揭變
    造之乙○○駕駛執照影本，表示其係乙○○本人，冒用其名義，持交警員據以分
    別擎製雲林縣警察局九十雲交字第ＫＡＢ二一三二八六號及九十雲交字第ＫＡＣ
    三二０八八七號舉發違反道路交通管理事件通知單（一式四聯，分別係通知聯、
    移送聯、迴覆聯、存查聯），而行使之，並在警員所擎製之舉發違反道路交通管
    理事件通知單通知聯之收受通知聯者簽章欄內，偽造「乙○○」之署押一枚，復
    利用該聯自動複寫功能，同時在移送聯、迴覆聯、存查聯內之收受通知者簽章欄
    上，複寫偽造「乙○○」之署押三枚（二份共八枚），用以表示乙○○本人業已
    收受該舉發違反道路交通管理事件通知單，而偽造表示收受該通知單收據之私文
    書，後除留存乙份外，餘以行使之意交還員警，足生損害於交通主管機關處理交
    通違規事件之正確性及乙○○本人之權益。嗣於九十一年十一月二十七日下午五
    時許，駕駛車輛在彰化縣南興街一二一巷二十五弄二十四號前為警攔查時，出示
    上開變造汽車駕駛執照影本時，為警識破查獲，始悉上情。
二、案經彰化縣警察局溪湖分局報請臺灣彰化地方法院檢察署檢察官呈請臺灣高等法
    院檢察署檢察長核令移轉臺灣板橋地方法院檢察署檢察官偵查起訴。
    理  由
一、右揭犯罪事實，業據被告甲○○先後於警訊、檢察官訊問及本院審理時供承不諱
    ，核與被害人乙○○於警訊中證述之情節相符，且有貼有被告照片之乙○○汽車
    駕駛執照影本一張、雲林縣警察局九十雲交字第ＫＡＢ二一三二八六號及九十雲
    交字第ＫＡＣ三二０八八七號舉發違反道路交通管理事件通知單影本二張附卷可
    稽，是被告之自白與事實相符，本件事證明確，被告犯行洵堪認定。
二、按在舉發違反道路交通管理事件通知單移送聯「收受通知聯者簽章」欄上，偽造
    他人姓名，自不待依據習慣或特約，單從形式上觀察，即足以知悉係表示由該他
    人名義出具領收通知之證明，此與事先在印妥內容之收據上偽簽他人姓名之情形
    ，無分軒輊，當然屬於刑法第二百十條所稱之私文書，而非同法第二百二十條之
    準文書，最高法院八十三年臺上字第六六三一號判例意旨可資參照，被告冒用乙
    ○○之名在舉發單上偽造「乙○○」之署押，所為係犯刑法第二百十條之偽造私
    文書罪，其於舉發單上偽簽署押表示具領車輛，顯然於該文書之內容有所主張，
    並持交承辦人員處理，應構成同法第二百十六條、第二百十條之行使偽造私文書
    罪。核其所為，係犯刑法第二百十六條、第二百十二條之行使變造特種文書罪及
    第二百十六條、第二百十條之行使偽造私文書。至其偽造署押係偽造私文書之部
    分行為，不另論罪，另變造特種文書、偽造私文書之低度行為，則為行使變造特
    種文書及行使偽造私文書之高度行為所吸收，亦均不另論罪。被告先後多次行使
    變造特種文書、行使偽造私文書之犯行，均時間緊接，所犯均係犯罪構成要件相
    同之罪名，顯係基於概括犯意反覆為之，爰均依連續犯論以一罪，並加重其刑。
    被告所犯上開二罪，有方法結果之牽連關係，應依刑法第五十五條之規定，從一
    重行使偽造私文書罪處斷。又被告於九十年間，因犯業務過失傷害罪，經臺灣雲
    林地方法院於九十一年一月二十一日以九十一年度六交簡字第十五號判決判處有
    期徒刑四月，如易科罰金以三百元折算一日，嗣於九十一年五月二十二日繳交罰
    金執行完畢，其於五年之內再犯本罪，屬累犯，應法應加重其刑。爰審酌被告有
    如事實欄所述之前科紀錄，素行不佳，有臺灣高等法院被告全國前案紀錄表在卷
    可憑，另其犯罪目的、手段、駕駛車輛違規為免罰即冒用他人名義影響他人權益
    及犯罪後坦承所犯等一切情狀，量處如主文所示之刑，並諭知易科罰金之折算標
    準，以示懲儆。
三、雲林縣警察局九十雲交字第ＫＡＢ二一三二八六號及九十雲交字第ＫＡＣ三二０
    八八七號舉發違反道路交通管理事件通知單之通知聯、移送聯、迴覆聯、存查聯
    上偽造「乙○○」署押共八枚，其中除卷附之存查聯（ＫＡＣ三二０八八七號）
    及通知聯（ＫＡＢ二一三二八六號）外，其餘之通知聯、移送聯、迴覆聯及存查
    聯雖未扣案，惟係分別交由被告、分局裁決室及舉發單位留存，並無證據證明已
    滅失而不存在，故仍應依刑法第二百十九條之規定，不問屬於犯人與否，均併為
    如主文第二項沒收之諭知。另扣案之被告變造之乙○○駕駛執照影本所換貼自己
    相片影本一張，為被告所有，供犯罪所用之物，爰依刑法第三十八條第一項第二
    款規定宣告沒收。
據上論斷，應依刑事訴訟法第二百九十九條第一項前段，刑法第五十六條、第二百十
六條、第二百十條、第二百十二條、第五十五條、第四十七條、第四十一條第一項前
段、第二百十九條、第三十八條第一項第二款，罰金罰鍰提高標準條例第一條前段、
第二條，判決如主文。
本案經檢察官謝宗甫到庭執行職務。
中      華      民      國      九十二      年     四     月    三十    日
              臺灣板橋地方法院刑事第三庭
                                          法  官  侯  志  融
右正本證明與原本無異。
如不服本判決，應於判決送達後十日內向本院提出上訴狀（應附繕本）。
                                          書記官  吳  進  安
中      華      民      國      九十二      年     四     月    三十    日
附錄本案論罪科刑法條：
刑法第二百十條
偽造、變造私文書，足以生損害於公眾或他人者，處五年以下有期徒刑。
刑法第二百十二條
偽造、變造護照、旅券、免許證、特許證及關於品行、能力、服務或其他相類之證書
、介紹書，足以生損害於公眾或他人者，處一年以下有期徒刑，拘役或三百元以下罰
金。
刑法第二百十六條
行使第二百十條至第二百十五條之文書者，依偽造、變造文書或登載不實事項或使登
載不實事項之規定處斷。


司法院資訊處製作；財團法人民間司法改革基金會備份。
